臺灣高等法院臺中分院刑事判決　　　　　民國九十二年度上訴字第一九二三號
　　上　訴　人　臺灣苗栗地方法院檢察署檢察官
　　上　訴　人
　　即　被　告　丁○○
　　　　　　　　　　　　　(
　　選任辯護人　詹漢山
　　上　訴　人
　　即　被　告　丙○○
　　選任辯護人　廖宜祥
　　即　被　告　癸○○
右上訴人因被告殺人等案件，不服臺灣苗栗地方法院中華民國九十二年九月廿四日第
一審判決（民國九十二年度重訴字第四號，起訴案號：臺灣苗栗地方法院檢察署民國
九十一年度偵字第四六九六號），提起上訴，本院判決如左：
    主  　　文
原判決關於丙○○、癸○○部分撤銷。
丙○○共同傷害直系血親尊親屬之身體，處有期徒刑陸月，如易科罰金，以佰元折
算壹日；緩刑貳年。鐵棍壹支沒收。
癸○○共同傷害直系血親尊親屬之身體，處拘役伍拾日，如易科罰金，以參佰元折算
壹日；緩刑貳年。鐵棍壹支沒收。
其他上訴駁回。
    事  　　實
一、丁○○因不滿兄長庚○○獨自領取其母鄭陳錦妹之勞保喪葬補助費，且得知庚○○之女鄭淑嬌將於民國九十一年十二月七日舉行文定，乃串連其弟丙○○及姪子
    癸○○三人，預備紙帽（其上有骷髏頭圖案及庚○○吃死人錢字樣）、紅色傳單
    （其上標題為庚○○的惡行惡狀、庚○○吃死人錢）、噴漆、錄音機、照相機等
    物（至於鐵棍係丁○○所有原放在其車上準備打地樁用之物），丁○○另單獨準
    備一把長約十餘公分的不明刀子（該刀未扣案），於當日上午十時許，由丁○○
    駕駛車號ＬＱ─０９５０號客貨兩用廂型車搭載癸○○，丙○○則駕駛ＪＺ─０
    ７９５號自用小貨車，共同前往苗栗縣竹南鎮崎頂里十三鄰崎腳五號庚○○住處
    ，向其父（或其祖）戊○○及兄長（或大伯）庚○○理論。因理論不成，雙方發
    生口角，丁○○等三人於是返回停放在庚○○住處前的廂型車內取出噴漆、鐵棍
等物，準備噴漆在庚○○住處，雙方因而引發更激烈衝突。在衝突中，丁○○、
    丙○○、癸○○三人竟基於傷害及傷害尊親屬的犯意聯絡，丁○○隨地拾起一支
    竹棍，嗣竹棍在毆打過程中斷裂，即亮出預藏在身上的不明刀刃揮刺，丙○○持
    上開鐵棍，癸○○則以徒手方式，共同毆打戊○○、庚○○、辛○○、己○○、
    壬○○等人，致庚○○受有頭部外傷、裂傷二乘二乘０．五公分之傷害（按起訴
    書另認定庚○○之左眼下方及嘴唇下方受有傷害，惟此部分僅係庚○○之指述【
    台灣苗栗地方法院檢察署九十一年度相字第五七五號卷《下稱相字卷》第一一０
    頁反面參照】，但傷單上並未有如此之記載，故本院未一併認定，併為敘明）；
    壬○○受有左前臂裂傷四乘四乘一公分、左肩裂傷一乘一乘０．五公分之傷害；
    辛○○受有頭皮裂傷一乘一乘０．五公分、下唇裂傷二乘一公分之傷害；己○○
    受有頭部外傷之傷害；戊○○受有右上臂深部切割傷約七公分併肱動脈及橈神經
    切斷之傷害。詎丁○○在衝突中因不滿情緒高漲，恰遇庚○○之妻鄭吳幼桃上前
    阻止其繼續傷人，竟臨時單獨基於殺人之犯意，持上開刀刃刺向鄭吳幼桃之右腋
    下及左前胸各一刀。造成鄭吳幼桃之右腋下受有長約一．七公分，深度長約五公
    分之銳器刺創傷；左胸部則受有長約二公分，深約八公分之銳器刺創傷，且因用
    力甚猛，該刀刃於切斷鄭吳幼桃之第六及第七肋骨後，進入心包膜，並在心包膜
    及右心室前壁做成長約一公分之刺入傷，引起心包腔積血塊，導致鄭吳幼桃因心
    包填塞、心因性休克死亡。丁○○等三人見戊○○流血受傷後，即駕車搭載戊○○前往財團法人為恭紀念醫院（下稱為恭醫院）就醫。警方據報後，立即循線趕
    往該醫院將丁○○等三人逮獲，並於案發現場扣得沾有血跡的一字起子一支（不
    知為何人所有，亦無法證明有供丁○○三人傷害所用）、供丁○○傷害所用的竹
    棍一支（已斷為二截，原即在地人，非丁○○三人所有）及丁○○所有供丙○○
    傷害所用的鐵棍一支。
二、案經戊○○、庚○○、辛○○、己○○、壬○○訴由苗栗縣警察局竹南分局報請
    臺灣苗栗地方法院檢察署檢察官偵查起訴。
    理　　  由
一、訊據被告丁○○、丙○○、癸○○坦承有於九十一年十二月七日鄭淑嬌文定之日
    預備紙帽（其上有骷髏頭圖案及庚○○吃死人錢字樣）、紅色傳單（其上標題為
    庚○○的惡行惡狀、庚○○吃死人錢）、噴漆、照相機等物，由丁○○駕駛車號
    ＬＱ─０９５０號客貨兩用廂型車搭載癸○○，丙○○駕駛ＪＺ─０７９５號自
    用小貨車，共同前往庚○○住處，向其父（就癸○○而言係其祖父）戊○○及兄
    長（伯父）庚○○理論喪葬補助費之事。因理論不成，雙方發生口角，伊等三人
    有返回車內取出噴漆等物，準備噴漆在庚○○住處，雙方因而引發更激烈衝突等
    情不諱。丁○○另坦承有拿斷掉的竹子打辛○○的頭部；丙○○坦承當時有拿鐵
    棍；癸○○則坦承有和辛○○、己○○對打等情不諱。以上核與告訴人戊○○、
    庚○○、辛○○、己○○、壬○○等指述暨證人鄭如旻、鄭銘君證述情節相符。
    並有紅色傳單一張、噴漆、白色紙帽、紅色傳單的照片各一幀等在卷暨鐵棍一支
    、木棍一支（已斷為二截）扣案可證。足見被告三人上開自白部分應與事實相符
    。惟被告三人均否認有何傷害及傷害尊親屬犯行；丁○○另否認有殺人犯行。丁○○辯稱：鐵棍不是預先準備的，是案發前約一個月，去地政事務所申請測量，
    放在後車廂準備打地樁用的，不是準備拿去打人，傷害部分是因對方很多人圍毆
    我一人，我也受傷，在混亂中不知如何傷到對方，並無傷害告訴人之意。至於殺
    人部分，不是故意殺人，是鄭吳幼桃拿出一支刀子從我背後殺一刀，我就轉過身
    ，右手臂又被她殺一刀，第三刀要殺過來時，我去搶她手上的刀子，結果接到她
    的手，沒有搶到刀子，刀子還在她手上，辛○○、己○○也過來搶，後來庚○○
    從後面把我踢倒，我整個人往前傾，造成我的手往前，推到我大嫂的胸部正面，
    我整個人跪倒，可能是在搶刀子時插到她。不知那支刀子是誰的，我也沒有拿刀
    云云。丁○○另辯稱：依庚○○、鄭如旻所述的丁○○持刀揮出方式，不可能造
    成死者「刀切面約在七點鐘方向，刀背約在一點鐘方向，刺入方向為由前至後，
    略由上至下，由左至右」之傷口，且己○○、辛○○、戊○○、庚○○等人對該
    刀子的描述均不一致，所陳不可採信等語。丙○○辯稱：那天在爭執中，我本身
    也受傷，當天很多人圍著打我，才隨手撿起地上的鐵棍自衛，對方要搶我的鐵棍
    ，可能是這樣造成受傷，鐵棍是在地上撿的，不是從車上拿的，我沒有拿鐵棍打
    人，也不知戊○○如何受傷云云。癸○○則辯稱：是出於自我防衛，且未打祖父
    戊○○云云。經查：
    （一）、被告三人傷害及傷害直系血親尊親屬部分：
　　　　１、被告三人有傷害庚○○、辛○○、己○○、壬○○、戊○○等人，業據
            告訴人庚○○、辛○○、己○○、壬○○、戊○○在警、偵訊及審理時
            指述暨證人鄭銘君、甲○○、乙○○、鄭如旻證述在卷（相字卷第二十
            三頁反面、二十四頁、二十五頁反面、二十六頁及反面、二十七頁反面
            、二十八頁、三十二頁反面、三十三頁、三十七頁反面、三十八頁及反
            面、四十二頁反面、四十三頁、四十七頁反面、五十一頁反面、五十二
            頁、一０九頁至一一四頁、一二三反面、一二四頁、一二九頁反面至一
            三一頁反面、台灣苗栗地方法院檢察署九十一年度偵字第四六九六號卷
            【下稱偵卷】第三十八頁反面、三十九頁、五十七頁反面至五十八頁反
            面、原審九十二年四月二日、五月十五日、六月九日、七月十四日筆錄
            參照），並有現場照片四十二幀、慈祐醫院甲種診斷證明書四紙及為恭
            醫院甲種診斷證明書一紙在卷可證。況癸○○在警、偵訊時分別供稱：
            「有看見丁○○、丙○○、庚○○、辛○○、己○○等人打起來」、「
            他們一言不合就互相．．．互毆．．．我有打己○○、辛○○二人」（
            相字卷第二十一頁反面、一一八頁、原審九十二年四月二日筆錄參照）
            、丁○○在審理時亦供稱：我有搶辛○○的竹子往他頭上打，他們打我
            時我也打他們（原審九十二年三月十八日、四月二日筆錄參照）。足見
            庚○○、辛○○、己○○、壬○○、戊○○等人之指述應與事實相符，
            被告三人確有傷害告訴人庚○○等五人。
        ２、再者，庚○○在警詢時陳稱：「雙方發生爭吵打架」（相字卷第二十三
            頁反面參照）、證人鄭銘君證稱：「看見他們三人（按指被告三人）跟
            我大舅他們（按指庚○○等人）打了起來」（相字卷第二十七頁反面參
            照）、己○○在警詢時陳稱：「我們家屬六人上前阻擋他們三人，然後
            發生打鬥」（相字卷第三十七頁反面參照）、證人乙○○在警詢時證稱
            ：「當丁○○與癸○○走進去時，就發生激烈的打鬥」（相字卷第四十
            七頁反面參照）。參諸癸○○上開供述雙方一言不合就互毆暨丁○○所
            供他們打我時，我也打他們以觀，被告三人與告訴人庚○○、己○○、
            辛○○等人當時係「互毆」。而正當防衛係對於現在不正之侵害防衛自
    己或他人之權利者而言，互毆不得主張正當防衛（最高法院十七年上字
            第六八六號判例參照），故被告丁○○所辯無傷害告訴人之意思或鄭文
            才、癸○○所辯係正當防衛云云，均無法為有渠等有利之認定。
　　　　３、丙○○在警訊時自承：「我．．．坦承當時有回丁○○車上持鐵棍」（
            相字卷第十八頁參照）。另庚○○、辛○○在檢察官偵訊時均陳稱：有
            看見丙○○自車上拿鐵棍（相字卷第一二九頁反面、一三０頁參照）。
            且丁○○供稱該鐵棍是放在車上，而丁○○、癸○○均未供稱有拿該鐵
            棍，該鐵棍應不可能無緣無故自行移至地上，足見丙○○在警詢時之上
            開自白應與事實相符，扣案的鐵棍確係丙○○回丁○○的車上拿下來的
            。
        ４、雖癸○○未打到其祖父戊○○，業據戊○○陳述在卷（原審九十二年六
            月九日筆錄第十三頁參照），證人鄭銘君亦證稱未看到癸○○打戊○○
            （原審九十二年七月十四日筆錄第十四頁參照）。可見癸○○當時雖有
            打到己○○、辛○○等人，但確未打到戊○○。惟被告三人既事前約好
            一同前往抗議，並攜帶錄音機、照相機等物前往（相字卷第十六頁、二
            十一頁反面參照），雖無法證明被告三人於此時已有傷害及傷害直系血
            親尊親屬的犯意聯絡。但被告三人於理論不成，雙方發生口角後，又說
            【照原計畫進行】，回車上拿噴漆、帽子等物，丁○○並預藏不明刀子
            ，丙○○手上則持鐵棍至現場（相字卷第十二頁、第一０八頁反面至一
            ０九頁反面參照）。被告三人於取出噴漆、鐵棍等物，準備噴漆在鄭明
            通住處，雙方因而引發更激烈衝突，丁○○、丙○○、癸○○三人此時
            應有共同傷害及傷害直系血親尊親屬的犯意聯絡，否則何須預藏刀子，
            持鐵棍？因此雙方一言不合即互毆。被告三人就此部分自係共同正犯，
            自應就全部傷害及傷害直系血親尊親屬結果負其責任（最高法院四十七
            年台上字第一二四九號、六十四年台上字第二六一三號判例參照）。因
            此即令癸○○未打到其祖父戊○○，但仍應負擔傷害直系血親尊親屬之
            刑責。
    （二）、丁○○殺人部分：
        １、鄭吳幼桃之右腋下及左前胸各被利刃刺一刀，造成右腋下受有長約一．
            七公分，深度長約五公分之銳器刺創傷；左胸部則受有長約二公分，深
            約八公分之銳器刺創傷，且因用力甚猛，該刀刃於切斷鄭吳幼桃之第六
            及第七肋骨後，進入心包膜，並在心包膜及右心室前壁做成長約一公分
            之刺入傷，引起心包腔積血塊，導致鄭吳幼桃因心包填塞、心因性休克
            死亡，且右腋下及左胸前之刺傷可為同一種刀具造成，兇器應為單刃刀
            ，從右腋下刺傷研判長度（不含刀柄）不少於五公分，從胸前壁刺傷研
            判，寬度為二公分，死亡方式為他殺，業經公訴人督同法醫師相驗並解
            剖暨送法務部法醫研究所鑑定無訛，有勘驗筆錄、相驗屍體證明書、驗
            斷書及法務部法醫研究所（九一）法醫所醫鑑字第一七五三號鑑定書在
            卷可證，此外並有鄭吳幼桃死亡照片三十三幀、倒臥現場照片四幀、現
            場採證位置圖一份在卷可稽。
　　　　２、被告癸○○在警詢及審理時供稱：我看見丁○○回到車上後右手有拿一
            支刀子，現場就只有他一人有拿刀（相字卷第二十一頁反面、二十二頁
            、一一八頁、原審九十二年四月二日筆錄第二十七頁、六月九日筆錄第
            十六頁參照）。庚○○在警、偵訊時陳稱：丁○○手上有拿一把刀（相
            字卷第二十三頁反面、二十四頁、一一０頁、一二九頁反面參照），其
            在審理時並陳稱是丁○○殺死鄭吳幼桃（原審九十二年四月二日筆錄第
            三十六頁、五月十五日筆錄第七頁參照）。辛○○在警、偵訊及審理時
            陳稱：我看到丁○○右手持一支尖刀刺向我母親鄭吳幼桃左胸（相字卷
            第二十五頁反面、二十六頁反面、一一一頁反面、一三０頁反面、原審
            九十二年四月二日筆錄第三十三頁、五月十五日筆錄第十七頁參照）。
            壬○○在警、偵訊時陳稱：我看到丁○○右手拿一把類似匕首的尖刀揮
            舞（相字卷第三十二頁反面、第一０九頁參照），其在審理時並陳稱：
            丁○○有持刀往我母親的胸前猛刺（原審九十二年五月十五日筆錄第三
            十二頁參照）。己○○在警、偵訊及審理時陳稱：在混亂中我看見鄭文
            中不知何時右手拿著尖刀亂揮，全場只有丁○○拿刀子（相字卷第三十
            八頁及反面、一一二頁反面、一三一頁、原審九十二年四月二日筆錄第
            三十一、三十二頁參照）。戊○○在警、偵訊時陳稱：看見丁○○右手
            有拿一把刀子（相字卷第一二三頁反面、偵卷第三十八頁反面、三十九
            頁參照），其在審理時並陳稱有看到鄭吳幼桃被丁○○殺到（原審九十
            二年六月九日筆錄第四頁、第十四頁參照）。證人鄭銘君在警詢時證稱
            ：打架之間丁○○就從身拿出一把刀（類似水果刀）一直揮（相字卷第
            二十七頁反面參照）。證人甲○○在警詢時證稱：看見丁○○拿一把短
            刀（相字卷第四十二頁反面）；在本院亦證稱：「我當時看到丁○○拿
            刀子要刺」等語。證人鄭如旻在警、偵訊及審理時證稱：看見丁○○持
            刀露出一節大約十公分的刀子．．．我母親上前阻擋，丁○○就拿刀子
            往前刺去（相字卷第五十一頁反面、五十三頁、一一三頁反面、一三一
            頁反面、原審九十二年六月九日筆錄第三十一頁參照）。從上開被告鄭
            衡崇之供述及告訴人戊○○、庚○○、辛○○、己○○、壬○○之陳述
            暨證人鄭銘君、甲○○、鄭如旻之證述可知，當時現場就只有丁○○一
            人持刀，且多人看見其持刀往鄭吳幼桃的身上刺去，且除丁○○之供述
外，依卷內資料並無其他人看到所謂鄭吳幼桃有拿刀子從丁○○背後殺
            一刀，待丁○○轉過身後，右手臂又被殺一刀，第三刀要殺過去時，鄭
            文中去搶鄭吳幼桃手上的刀子，結果接到她的手，沒有搶到刀子，後來
            庚○○從後面把丁○○踢倒，造成丁○○的手往前，推到鄭吳幼桃的胸
            部正面，刀子因此插到鄭吳幼桃云云之情形。雖為恭醫院檢送之丁○○
            就診之病歷查詢表有「左側背部傷口約四‧五公分」之記載，然查檢察
            署對丁○○傷勢之驗傷診斷書則記載「背部裂傷及右上臂擦傷疑為尖端
            較鈍之器物所致，螺絲起子可以造成此型態傷」；以是，其傷亦難認係
            刀刃造成，無以支持丁○○之辯詞。且鄭吳幼桃身上的二處傷口，如上
            法務部法醫研究的鑑定書所述，並非現場的其他鐵棍、竹棍或起子所造
            成，而係刀刃所造成。再者，採自死者鄭吳幼桃右二、右四指甲之血跡
            ，由ＳＴＮ型別檢測結果，不排除混有丁○○與死者的ＤＮＡ，有內政
            部警政署刑事警察局九十二年二月十一日刑醫字第０九一０三三四０九
            五號鑑驗書在卷可憑。據上可知，鄭吳幼桃身上的二處刀刃傷口，應係
            丁○○砍刺行為所造成。
　　　　３、該不明刀刃因未扣案，故到底為如何之刀子已無從當庭勘驗。雖己○○
            、辛○○、戊○○、庚○○等人對該刀的描述略有出入。己○○稱：「
            刀柄加刀刃長約十五公分」（原審九十二年四月二日筆錄第三十一頁參
            照）、辛○○稱：「刀刃長約十五公分」（原審同上日筆錄第三十三頁
            參照）、戊○○稱：「連柄長度約十六公分」（原審同上日筆錄第三十
            四頁參照）、庚○○稱：「刀刃部分長約十二、三公分」（原審同上日
            筆錄第三十五頁參照），惟其四人並未實際接觸到該刀，況依當時情況
            ，丁○○持刀揮舞，其四人所站位置不同，距丁○○的距離亦不相同，
            所見略有出入尚與常情無違，無法以此即認己○○等四人的陳述為不可
            採。再就丁○○如何持刀刺鄭吳幼桃一節，鄭如旻在審理時證稱：「鄭
            文中就右手反握刀子，由內往外插過去」、「（可否請證人描述被告持
            刀的情形？）右手持刀由內往外，約水平方向揮」（原審九十二年六月
            九日筆錄第三十一頁、三十四頁參照）。庚○○陳稱：「（有無看到被
            告如何殺你太太？）我有看到．．．丁○○右手反握拿刀，往右手後面
            揮並往上挑，刀刃是向前向後不清楚」（原審九十二年五月十五日筆錄
            第七頁參照）。雖鄭如旻、庚○○所述之砍刺情形與法務部法醫研究所
            鑑定書所述：「左前胸部．．．創傷一處．．．刀切面約在七點鐘方向
            ，刀背約在一點鐘方向，．．．該銳器刺入方向為由前至後，略由上至
            下，由左至右」有出人。惟死者身上刀傷之方向主要是鑑定人正面朝死
            者傷口時所記錄之結果，單從刀傷之方向不能判斷兇手行兇時的位置及
            姿勢，因刀傷方向之形成亦會受死者被刺當時之姿勢及位置所影響，且
            兇嫌在刺入死者胸部前曾換手持刀方式亦會影響刀傷的最後結果，有法
            務部法醫研究所九十二年八月十八日法醫理字第０九二０００二七一五
            號函在卷可憑。且鄭如旻、庚○○二人當時並非站在同一地點，觀察的
            角度不同，再者，當時情況混亂，持刀刺入行為又只是一瞬間，所見與
            鑑定結果有出入，亦與常理無違。故亦不得以此即否定鄭如旻、庚○○
    之上開陳（證）述。
　　　　４、如上所述，鄭吳幼桃身上被刺的二刀，被刺的部位分別係左胸部及右腋
            下，而左胸部有身體的重要器官心臟，持刀刺入，會造成死亡結果。且
            鄭吳幼桃右腋下被刺的一刀深度長約五公分，而左胸部的一刀更深約八
            公分，除切斷鄭吳幼桃的第六及第七肋骨外，並進入心包膜，可見其用
            力之猛。依上述鄭吳幼桃被刺之刀數係二刀而非一刀，且深度分別為五
            公分及八公分，且其中一刀又係朝心臟所在的左胸部刺入，並切斷二根
            肋骨，足見丁○○有殺人之故意。且該二刀不可能係如丁○○所辯是「
            不小心」插到，否則焉會刺入二刀？在本院審理中法醫師丑○○就辯護
            人所問：「假設被害人是在兇手之後方，兇手往後揮刀是否可造成此種
            傷口（指被害人左胸深及心臟之傷口）？」，陳稱：「如果兇手不轉身
            ，如果兇手不是左手拿刀的話，理論上他是刺不到被害人的左邊。兇手
            不轉身右手揮刀往後刺的話理論上就不可能造成此種傷口。」，惟按被
            害人鄭吳幼桃當時未必即在被告丁○○之正後方，丁○○揮刺時未必不
轉動身軀，以是，該法醫師之陳述亦不能為有利丁○○之認定。
    （三）綜上所述，被告三人上開傷害及傷害直系血親尊親屬暨丁○○殺人部分，
          所辯均不足採信，本件事證明確，被告三人犯行均可以認定。
二、查戊○○係被告丁○○、丙○○之父，並為癸○○之祖父，有被告與告訴人之陳
    述及戶籍資料可考。核被告丁○○、丙○○、癸○○三人共同傷害庚○○、辛○○、己○○、壬○○、戊○○等所為，均係犯刑法第二百七十七條第一項之傷害
    罪及同法第二百八十條、第二百七十七條第一項之傷害直系血親尊親屬罪。丁○○殺死鄭吳幼桃所為，係犯同法第二百七十一條第一項之殺人罪。被告丁○○、
    丙○○、癸○○三人間，就傷害罪及傷害直系血親尊親屬罪部分，有犯意聯絡及
    行為分擔，應依刑法第二十八條規定，論以共同正犯。被告三人係【同時、地】
    與對方發生毆打，在時間上無法分出先後，業據丁○○、癸○○供述及證人鄭銘
    君證述在卷（原審九十二年四月二日筆錄第十九頁、六月九日筆錄第十七頁、七
    月十四日筆錄第十頁參照）。換言之，被告三人係同時、地，共同以一傷害行為
    傷害戊○○、庚○○、己○○、辛○○、壬○○五人，侵害數法益，觸犯數罪名
    ，為想像競合犯（最高法院二十九年上字第三四五四號判例、司法院七十一年五
    月十五日【七一】廳刑一字第四九八號函復台灣高等法院研究意見參照），均應
    依刑法第五十五條規定，從一重以傷害直系血親尊親屬罪處斷，並依刑法第二百
    八十條規定加重其刑。丁○○所犯上開從一重處斷之傷害直系血親尊親屬罪及殺
    人罪，犯意各別，行為互殊，應予分論併罰。告訴人請求上訴意旨謂被告丁○○
    持刀刺傷告訴人庚○○頭部，導致庚○○頭部受傷，此節亦涉殺人未遂罪云云，
    經查庚○○頭部之傷僅為裂傷二×二×０‧五公分，有診斷證明書及慈祐醫院關
    於庚○○之急診病歷表可考；其傷甚淺，可見被告丁○○當時施力尚輕，自難遽
    認其就此亦有殺人犯意，附此說明。
三、關於被告丙○○、癸○○部分，原審以共同傷害直系血親尊親屬罪論科，原無不
    合，惟在二審中，被告丙○○、癸○○已與被害人達成民事和解，履行賠償，而
    獲被害人戊○○之諒解，有和解筆錄及相關書狀可稽；原判決關於被告丙○○、
    癸○○之量刑未及酌之，尚有未洽；檢察官上訴，謂被告丙○○、癸○○未作賠
    償，指原判決就其二人量刑，告訴人認為過輕云云，固無理由，然原判決既有上
    述可議，自應就此部分撤銷改判。爰審酌被告丙○○、癸○○各自犯罪之動機、
    手段所生危害及犯罪後之態度等一切情狀，分別量處如主文第二、三項所示之刑
    ，並諭知易科罰金之折算標準。查被告丙○○、癸○○均無犯罪前科，一時欠慮
    而犯此刑章，嗣已知悔並作賠償，與被害人達成民事和解，經此刑之宣告，當已
    足資為戒，無再犯之虞，乃就被告丙○○、癸○○，均予緩刑二年，用啟自新。
    扣案的鐵棍一支係丁○○所有，業據其供承在卷（原審九十二年四月二日筆錄第
    十四頁參照），且供本件傷害所用，併依刑法第三十八條第一項第二款規定宣告
    沒收。至於沾有血跡的一字起子一支，非被告三人所有，業據被告三人供承在卷
    （原審九十二年七月十四日筆錄第三十二頁參照），亦無法證明有供被告三人傷
    害所用（按僅己○○陳稱丁○○之左手有持該起子【相字卷第三十七頁反面參照
    】，但除此外均未有人如此陳述，故未認定有供被告三人傷害所用）；另竹棍一
    支（已斷為二截），雖供丁○○傷害所用，但該竹棍原即在地上，非丁○○等三
    人所有，亦據丁○○供承在卷（原審九十二年九月十日筆錄第五頁參照），以上
    與沒收要件不符。至丁○○殺人所用的不明刀子一支，因未扣案，且不能證明現
    尚存在，為免將來執行之困難，不另為沒收之諭知。
四、關於被告丁○○部分，原判決適用前開所犯法條，並援引刑法第廿八條、第五十
    五條、第五十一條第五款、第卅八條第一項第二款及罰金罰鍰提高標準條例第一
    條前段，審酌被告丁○○之動機係為其母之勞保喪葬補助費，在時間上故意挑對
    方喜事之時去觸霉頭，且其與被害人方面具有至親關係，本件犯罪之手段、所生
    死傷之危害、犯後否認犯行，未作賠償，惟事後尚知送父就醫，良知尚存等一切
    情狀，就其所犯傷害直系血親尊親屬，量處有期徒刑一年四月，就其所犯殺人罪
    量處有期徒刑十三年，並定刑為有期徒刑十四年；另扣案鐵棍一支，認係被告丁○○所有，供犯罪所用之物，併予宣告沒收；認事用法，俱無不合，量刑亦無不
    當，應予維持；檢察官上訴指摘其對被害人庚○○之傷害行為亦涉殺人未遂，且
    原判決量刑過輕云云，被告丁○○上訴，否認故意殺人及傷害尊親，稱原審量刑
    過重云云，均無理由，此部分之上訴，應予駁回。
據上論斷，應依刑事訴訟法第三百六十八條、第三百六十九條第一項前段、第三百六
十四條、第二百九十九條第一項前段，刑法第第二百七十七條第一項、第二百八十條
、第二十八條、第五十五條、第四十一條第一項前段、第七十四條第一款、第三十八
條第一項第二款，罰金罰鍰提高標準條例第一條前段、第二條，判決如主文。
本案經檢察官子○○到庭執行職務。
中      華      民      國　    九十三   年     　三      月    三十一  日
                                    臺灣高等法院臺中分院刑事第五庭
                                          審判長法　官  袁　從　楨
                                                法  官  郭　同　奇
                                                法　官  姚　勳　昌
右正本證明與原本無異
如不服本判決應於收受送達後十日內向本院提出上訴書狀，其未敘述上訴之理由者並
得於提起上訴後十日內向本院補提理由書（均須按他造當事人之人數附繕本）。
                                            　　書記官  陳  美  利
中      華      民      國　  　九十三   年       四      月     一 　  日
                                                                        Ｉ
